【裁判字號】    97,上訴,3102
【裁判日期】    970827
【裁判案由】    毒品危害防制條例
【裁判全文】
臺灣高等法院刑事判決                97年度上訴字第3102號
上  訴  人
即  被  告  甲○○
上列上訴人因毒品危害防制條例案件，不服臺灣基隆地方法院九
十七年度訴字第三八六號，中華民國九十七年五月三十日第一審
判決（起訴案號：臺灣基隆地方法院檢察署九十七年度毒偵字第
三八五、五六一號），本院判決如下：
    主  文
上訴駁回。
    犯罪事實
甲○○基於施用第一、二級毒品海洛因、甲基安非他命之犯意，
先後於下列時間、地點非法施用毒品：
一、(一)於民國（下同）九十六年十二月十四日晚上七、八時許，
    在基隆市○○區○○路一六七巷十五號二樓處，將第一級毒
    品海洛因置入注射針筒內，摻水混合注射右手肘內側皮膚靜
    脈血管處之方式，非法施用第一級毒品海洛因一次；(二)非法
    施用毒品海洛因後，旋即以將第二級毒品甲基安非他命放入
    玻璃球吸食器（未扣案），再以打火機點燃燒烤吸食器底部
    產生煙霧吸食之方式，非法施用第二級毒品甲基安非他命一
    次；而於九十六年十二月十四日二十一時五分許，在上址處
    處為警查獲，經採其尿液送驗，結果呈甲基安非他命、嗎啡
    及可待因陽性反應。
二、(一)於九十七年一月十五日中午十二時許，在基隆市○○區○
    ○路一三四號，將第一級毒品海洛因置入注射針筒內，摻水
    混合注射右手肘內側皮膚靜脈血管處之方式，非法施用第一
    級毒品海洛因一次；(二)非法施用毒品海洛因後，旋即以將第
    二級毒品甲基安非他命放入玻璃球吸食器（未扣案），再以
    打火機點燃燒烤吸食器底部產生煙霧吸食之方式，非法施用
    第二級毒品甲基安非他命一次；於同日即九十七年一月十五
    日十五時二十分許，在上址為警查獲，經其同意採集尿液送
    驗，結果呈安非他命、甲基安非他命、嗎啡及可待因陽性反
    應，始悉上情。
    理  由
甲、程序部分：
  壹、按判決書應分別記載裁判之主文與理由；有罪之判決書並
      應記載「犯罪事實」，且得與理由合併記載，為九十三年
      六月二十三日修正之刑事訴訟法第三百零八條所明定，參
      諸其立法理由為：刑事有罪判決所應記載之事實應係賦予
      法律評價而經取捨並「符合犯罪構成要件」之具體社會事
      實，爰參考日本刑事訴訟法第三百三十五條第一項之立法
      例，將原條文後段所定「並應記載事實」修正為「並應記
      載犯罪事實」，以臻明確。
      按關於非屬犯罪構成要件之犯罪細節，並不屬於有罪判決
      書必要記載之事項，自亦非判決理由所應敘述之範圍（最
      高法院九十四年台上字第六三三八號判決參照）；次按，
      有罪判決書應記載之「犯罪事實」，應係指符合犯罪構成
      要件之具體社會事實，如被告犯罪之時間、地點、手段以
      及其他該當於犯罪構成要件而足資認定既判力範圍之具體
      社會事實；至於構成要件以外之其他適用法律事實，例如
      ：刑罰之加重或減輕事由，可無須在「犯罪事實」欄中記
      載，僅於理由內依刑事訴訟法第三百十條第四款記載其理
      由即足（最高法院九十四年台非第一五二號判決參照），
      合先敘明。
  貳、證據能力認定（參見乙、壹所列證據清單）：
    一、本件證據一被告之供述，被告並未主張無證據能力；另
        證據二至證據六除證據四外，符合刑事訴訟法第一百五
        十九條之四之傳聞法則之例外規定，而均得作為本件之
        證據。
    二、證據四被告並未於本院言詞辯論終結前表示無證據能力
        ，復查其取得過程無何明顯瑕疵，而應可作為本件之證
        據。
乙、認定犯罪構成要件事實所憑之證據及其認定之理由：
  壹、證據清單：
      證據一：被告甲○○供述（警詢、原審、本院）。
      證據二：基隆市警察局偵辦毒品案件尿液檢體對照表。
      證據三：臺灣尖端先進生技醫藥股份有限公司濫用藥物檢
              驗報告（檢體編號：00000000）。
      證據四：勘察相片。
      證據五：臺灣尖端先進生技醫藥股份有限公司濫用藥物檢
              驗報告（檢體編號：000000－0）。
      證據六：基隆市警察局第三分局偵辦毒品案件尿液檢體對
              照表。
  貳、認定之理由：
  一、訊據被告矢口否認犯罪，辯稱：伊有使用海洛因，惟於警
      查獲前已自行就醫，伊有悔改意思，減刑出獄後有施用海
      洛因，但確實未施用安非他命。事實(一)時間不對，但地
      點正確；沒有施用安非他命，係因伊出獄後亦須按時驗
      尿始遭查獲。事實(二)沒有施用海洛因；亦無施用安非
      他命，警方通知伊去驗尿而遭查獲。伊僅在九十六年十二
      月時施用海洛因，嗣後即自行參與勒戒，九十七年一月的
      檢驗應是殘留，伊未再施用毒品，伊是照時間去驗尿云云
      。
  二、惟查上開事實，業據被告於原審準備程序及審理時坦承在
      卷，而被告於上述所示時間、地點先後為警查獲後採集尿
      液，均呈甲基安非他命、安非他命、嗎啡、可待因之陽性
      反應，此有台灣尖端先進生技醫藥股份有限公司濫用藥物
      檢驗報告二紙附卷可稽，被告翻異前供否認犯罪，尚難採
      信。
  三、被告前因施用毒品案件，經觀察、勒戒後，認無繼續施用
      毒品之傾向，於九十五年四月二十六日釋放出所，並由臺
      灣基隆地方法院檢察署檢察官以九十五年度毒偵緝字第三
      三號不起訴處分書為不起訴處分確定等情，亦有本院被告
      前案紀錄表附卷足佐。綜上所陳，被告於前次觀察、勒戒
      於九十五年四月二十六日執行完畢，五年內再犯本案施用
      第一、二級毒品海洛因、甲基安非他命，罪證明確，犯行
      洵堪認定，自應依法論科。
丙、適用法律：
  一、查海洛因、甲基安非他命分係毒品危害防制條例第二條第
      二項第一款、第二款所定之第一級、第二級毒品，核被告
      所為係犯毒品危害防制條例第十條第一項、第二項之施用
      第一級、第二級毒品罪。
  二、吸收關係：被告持有第一級毒品海洛因及第二級毒品甲基
      安非他命之低度行為，應為施用第一級、第二級毒品之高
      度行為所吸收，不另論罪。
  三、併合處罰：被告所犯前開四罪間，犯意各別，行為不同，
      應予分論併罰。
  四、累犯：查被告前因施用毒品案件，經觀察、勒戒後，認無
      繼續施用毒品之傾向，於民國九十五年四月二十六日釋放
      出所，並由臺灣基隆地方法院檢察署檢察官以九十五年度
      毒偵緝字第三三號不起訴處分書為不起訴處分確定。復因
      施用第一級毒品案件，經原審以九十五年度訴字第五七二
      號判決判處有期徒刑七月確定，與其另犯之侵占罪，經減
      刑後定應執行有期徒刑六月確定，甫於九十六年七月十六
      日執行完畢，此有臺灣基隆地方法院檢察署刑案資料查註
      紀錄表及本院被告全國前案紀錄表在卷可稽，其於五年以
      內再犯本件有期徒刑以上刑之罪，為累犯，依刑法第四十
      七之規定應加重其刑。
丁、維持原判決及駁回上訴之理由：
  一、查原審認被告罪證明確，適用刑事訴訟法第二百七十三條
      之一第一項、第二百九十九條第一項前段，毒品危害防制
      條例第十條第一項、第二項（按贅引第二十三條第二項）
      ，刑法第十一條前段、第四十七條第一項、第五十一條第
      五款，並審酌被告犯罪之動機、曾有施用毒品之前科仍不
      知戒除，惟犯罪後坦承犯行，且所犯之施用毒品犯行乃戕
      害自己身心健康，並未危及他人等一切情狀，量處如附表
      所示之刑，並定其應執行刑，經核認事用法，並無違誤，
      量刑亦屬妥當，應予維持。
  二、上訴人即被告以否認犯罪事實而提起上訴，尚無理由，已
      如前所述，其上訴應予駁回。
據上論斷，應依刑事訴訟法第三百六十八條，判決如主文。
本案經檢察官李良忠到庭執行職務。
中    華    民    國    97    年     8    月    27    日
                    刑事第十八庭審判長法  官  吳鴻章
                                      法  官  段景榕
                                      法  官  陳健順
以上正本證明與原本無異。
如不服本判決，應於收受送達後十日內向本院提出上訴書狀，其
未敘述上訴之理由者並得於提起上訴後十日內向本院補提理由書
（均須按他造當事人之人數附繕本）。
                                      書記官  朱家惠
中    華    民    國    97    年    8     月    27    日
附錄論罪法條：
毒品危害防制條例第10條第1項、第2項
施用第一級毒品者，處 6 月以上 5 年以下有期徒刑。
施用第二級毒品者，處 3 年以下有期徒刑。
附表：
┌───┬──────────┬───────┬───────────┐
│編號  │    犯罪行為        │所犯罪名      │    宣告刑            │
├───┼──────────┼───────┼───────────┤
│ 一   │96年12月14日晚上7 、│施用第一級毒品│處有期徒刑柒月。      │
│      │8 時許，施用第一級毒│罪            │                      │
│      │品海洛因            │              │                      │
├───┼──────────┼───────┼───────────┤
│ 二   │96年12月14日晚上7 、│施用第二級毒品│處有期徒刑月。      │
│      │8 時許，施用第二級毒│罪            │                      │
│      │品甲基安非他命      │              │                      │
├───┼──────────┼───────┼───────────┤
│ 三   │97年1 月15日，施用第│施用第一級毒品│處有期徒刑柒月。      │
│      │一級毒品海洛因      │罪            │                      │
├───┼──────────┼───────┼───────────┤
│ 四   │97年1 月15日，施用第│施用第二級毒品│處有期徒刑。        │
│      │二級毒品甲基安非命  │罪            │                      │
└───┴──────────┴───────┴───────────┘


司法院資訊處製作；財團法人民間司法改革基金會備份。
